【裁判字號】    91,簡上,87
【裁判日期】    920409
【裁判案由】    侵權行為損害賠償
【裁判全文】
臺灣屏東地方法院民事判決  九十一年度簡上字第八七號
    上     訴   人
    即附帶被上訴人
    兼訴訟代理  人  丙○○
    上     訴   人
    即附帶被上訴人  丁○○
    被  上  訴  人
    即附帶上訴  人  戊○○  住.
    被  上  訴  人
    即附帶上訴  人  東洲交通股份有限公司  設屏東市○○路○段一九七號
    法 定 代 理 人  乙○○.
    共同訴訟代理人  甲○○  住.
右當事人間請求侵權行為損害賠償事件，上訴人對於中華民國九十一年六月二十日本
院屏東簡易庭九十一年度屏簡字第二一八號第一審判決提起上訴，本院判決如左：
    主      文
原判決關於駁回上訴人後開第二項之訴部分，暨訴訟費用之裁判均廢棄。
被上訴人應再連帶給付上訴人丙○○新台幣壹萬貳仟元，上訴人丁○○新台幣陸仟玖
佰捌拾捌元及均自民國九十年九月十二日起至清償日止，按週年利率百分之五計算之
利息。
其餘上訴駁回。
被上訴人即附帶上訴人之附帶上訴駁回。
第一、二審訴訟費用（除減縮部分及附帶上訴外），由被上訴人連帶負擔五分之一，
餘由上訴人負擔。第二審訴訟費用關於附帶上訴部分，由附帶上訴人負擔。
    事實及理由
一、上訴人主張：被上訴人戊○○駕駛被上訴人東洲交通有限公司所有之車牌號碼Ｘ
    Ｋ─六○○號營業大貨車，於民國九十年六月十九日十五時許，行經屏東縣長治
    鄉○○村○道西巷與南二高工地交叉路口時，因貿然由交岔路口衝出，致與上訴
    人丙○○所駕駛內載乘客即上訴人丁○○之車牌號碼八Ｍ—二三八六號自用小客
    車（以下稱系爭小客車）發生擦撞，上訴人丙○○所有之系爭小客車受損而不堪
    修理，系爭小客車於西元一九九四年出場，於九十年間市價為新台幣（下同）十
    二萬元，另上訴人丁○○受有右側血胸、右側第三、四、五閉鎖性肋骨骨折之傷
    害；為此依民法第一百八十四條第一項、第一百八十八條第一項、第一百九十三
    條第一項、第一百九十五條第一項及第一百九十六條第一項之規定，請求被上訴
    人應連帶賠償上訴人丙○○系爭小客車之價額十二萬元及其法定利息，另應連帶
    賠償上訴人丁○○醫藥費一萬零四百五十七元、喪失勞動能力之損失四千七百五
    十二元、精神慰撫金五萬元，共計六萬五千二百零九元及其法定利息。原審判決
    被上訴人應連帶給付上訴人丙○○一萬二千元及自九十年九月十二日起至清償日
    止，按週年利率百分之五計算之利息，應連帶給付上訴人丁○○六千零五十四元
    及自九十年九月十二日起至清償日止，按週年利率百分之五計算之利息，上訴人
    其餘之訴駁回。上訴部分聲明：（一）原判決關於上訴人敗訴部分廢棄。（二）
    右廢棄部分，被上訴人應再連帶給付上訴人一十萬八千元、丁○○五萬九千一百
    五十五元，及均自九十年九月十二日起算之法定遲延利息。附帶被上訴部分聲明
    ：附帶上訴駁回。
二、附帶上訴人則以：上訴人丙○○酒後開車且酒精濃度過量，因肇事地點為巷道與
    工地道路，巷道為上訴人行駛之車道，工地道路為被上訴人行駛之車道，被上訴
    人戊○○駛經無號誌之十字路口時，按規定減速慢行，被上訴人行經岔路口內停
    車要禮讓上訴人車先行通過，係因上訴人丙○○酒後開車行經無號誌交岔路口未
    減速慢行且未禮讓右方車先行為肇事原因，本件車禍全應歸責於上訴人，被上訴
    人無肇事原因，難認被上訴人有何過失之責任等語作為抗辯。被上訴部分聲明：
    駁回上訴；附帶上訴部分聲明：（一）原判決命附帶上訴人連帶給付上訴人丙○○一萬二千元；上訴人丁○○六千零五十四元及均自九十一年九月十二日起至清
    償日止，均按週年利率百之五計算之利息部分廢棄。（二）右開廢棄部分，上訴
    人在第一審之訴駁回。
三、上訴人丁○○原起訴請求被上訴人應連帶給付上訴人丁○○六萬五千二百八十九
    元。於本院審理中減縮請求為六萬五千二百零九元，核符民事訴訟法第四百六十
    三條、第二百五十五條第一項但書第三款規定，無待對造之同意，應予准許，合
    先敘明。
四、兩造不爭執之事項：上訴人主張被上訴人戊○○駕駛被上訴人東洲交通有限公司
    所有之車牌號碼ＸＫ─六○○號營業大貨車，於九十年六月十九日十五時許，行
    經屏東縣長治鄉○○村○道西巷與南二高工地交岔路口時，與上訴人丙○○所駕
    駛內載上訴人丁○○之車牌號碼八Ｍ—二三八六號自用小客車發生擦撞，致上訴
    人丙○○所有之上開小客車車頭及右側車身部分受損，上訴人丁○○受有右側血
    胸、右側第三、四、五閉鎖性肋骨骨折等傷害之事實，業據其等提出車損照片四
    幀、現場照片一幀及上開小客車行車執照、財團法人屏東基督教醫院之診斷證明
    書及收據等為證，並為被上訴人所不爭執，堪信為真實。
五、本件之爭點在於本件肇事責任之是否應歸屬於被上訴人？又與上訴人所受之損害
    ，有無相當因果關係？經查：（一）本件事故發生在屏東縣長治鄉○○村○道西
    巷與南二高工地便道口，系爭道路屬直路、無設號誌交岔路口，業經原審調閱台
    灣屏東地方法院檢察署九十年度偵字第三九二四號偵查卷宗卷內所附屏東縣警察
    局Ａ３類道路交通事故調查報告表之簡易示意圖及上訴人提出卷附之現場照片核
    閱無訛。而依道路交通安全規則第一百零二條第二款之規定，在未劃分幹支線道
    如同為直行車者，左方車應讓右方車先行，但上訴人丙○○行駛該路段時，並未
    注意應讓其右方車即被告戊○○駕駛之營業大貨車先行。復參酌前揭屏東縣警察
    局Ａ３類道路交通事故調查報告表之簡易示意圖所繪製車輛之相關位置及上訴人
    提出之車損照片，上訴人丙○○所駕駛之系爭自小客車雖已移開現場，但被上訴
    人戊○○所駕駛之營業大貨車於車禍後車頭停置之位置已進入交岔路口內，再據
    上訴人丙○○所提出附卷之車損照片，其所駕駛之系爭小客車右前引擎蓋部分受
    力較深，直至右側前後門處均有受損，足見被告戊○○所駕駛之系爭大貨車於兩
    車撞擊前仍有在行進中，並未依規定減速緩行，基上所述，上訴人丙○○駕車，
    未注意左方車應讓右方車先行，為肇事主因，然被上訴人戊○○行駛該路段時，
    並未注意車前狀況，則為肇事次因。又本件交通事故經原審送請臺灣省車輛行車
    事故覆議鑑定委員會覆議結果，亦為相同之認定，有卷附該行車事故覆議委員會
    九十一年四月十日府覆議字第九一○二九六號函。依上所述，足證上訴人丙○○
    之系爭小客車受損及上訴人丁○○之受傷與被上訴人戊○○肇事過失，有相當之
    因果關係。另審酌上訴人丙○○於九十年六月十九日在車禍現場及屏東分局繁華
    派出所經警員訊問均自承，當時在肇事地點無紅綠燈，所以來不及反應，又事故
    發生前並未注意到對造車等情，及被上訴人戊○○於警訊筆錄陳稱：「當時我從
    工地出來時（由南往北），有看到對方車輛駛過來，．．．」等語（均見前揭偵
    查卷附屏東縣警察局Ａ３類交通事故談話紀錄表、屏東縣警察局屏東分局繁華派
    出所偵訊筆錄），本院認為兩造之過失程度，上訴人丙○○應負擔百分之八十之
    過失，被上訴人戊○○應負擔百分之二十之過失責任。（二）至於被上訴人抗辯
    稱：上訴人丙○○係酒後開車行經無號誌交岔路口未減速慢行且未禮讓右方車先
    行為肇事原因，本件車禍全應歸責於上訴人，被上訴人無肇事原因，不負過失責
    任云云；然查：上訴人丙○○吐氣後所含酒精濃度，每公升僅為零點二八毫克，
    業經原審調閱前揭偵查卷宗查核屬實，此與一般認定之零點五五毫克相差甚多。
    又上訴人丙○○於上開車禍發生後，於警訊及檢察官偵查中均能明確表達車禍發
    生之原因，且其所陳述之情形與屏東縣警察局Ａ３類道路交通事故調查報告表所
    示之現場情況相符，足證其於車禍發生時，應未達酒醉之程度，縱其因酒後駕車
    ，精神注意能力減弱，致疏未注意右方來車，而有過失責任，雖被上訴人戊○○
    於行經無號誌交岔路口疏未減速慢行，亦有過失已詳如前述，自難因上訴人丙○○酒後駕車而解戊○○之責任，被上訴人所辯，尚屬無據，不足採信。
六、按汽車、機車或其他非依軌道行駛之動力車輛，在使用中加損害於他人者，駕駛
    人應賠償因此所生之損害；不法毀損他人之物者，應向被害人賠償其物因毀損所
    減少之價額，民法第一百九十一條之二前段及第一百九十六條分別定有明文。本
    件上訴人丙○○主張系爭車輛被撞毀損，受損部分雖難修護，然系爭車輛在正常
    情況下，依西元一九九四年出廠年份，中古市場價格為十二萬元，兩造並協議以
    十二萬元為損害範圍，業經兩造成立簡化爭點協議（見本院卷九十二年三月二十
    六日筆錄），即上訴人丙○○所受系爭小客車損失之價額為十二萬元，應堪認定
    。
七、次按因故意或過失，不法侵害他人之權利者，負損害賠償責任。不法侵害他人之
    身體或健康者，對於被害人因此喪失或減少勞動能力，或增加生活上之需要時，
    應負損害賠償責任。又不法侵害他人之身體、健康、名譽、自由、信用、隱私、
    貞操、或不法侵害其他人格法益而情節重大者，被害人雖非財產上之損害，亦得
    請求相當之金額，民法第一百八十四條第一項前段、第一百九十三條第一項、笫
    一百九十五條第一項定有明文。本件上訴人丁○○主張本件車禍受傷，支出醫療
    費用一萬零四百五十七元；喪失勞動能力部分，丁○○業農，非無勞動能力，住
    院九日（如上開診斷證明書所載）請求依行政院勞工委員會所公布之最低工資每
    月一萬五千八百四十元計算喪失勞動能力所受之損失為四千七百五十二元（一五
    八四○元／三○日＝五二八元，五二八元Ⅹ九日＝四七五二元），亦經兩造成立
    簡化爭點協議（見本院卷九十二年三月二十六日筆錄），均堪認定。另關於精神
    上之損害賠償部分，上訴人丁○○因本件車禍確實受有右側血胸、右側第三、四
    、五閉鎖性肋骨骨折之傷害，且住院治療多日，時陷車禍恐懼之陰影，其身心確
    受有創痛，從而原告請求被告應賠償其精神慰藉金，即無不合。次查上訴人丁○○學歷高中畢業，有田地，為自耕農，現以種菜維生。被上訴人東州交通股份有
    限公司資本額二千五百萬元，營業額每月二百萬元，被上訴人戊○○前為該公司
    司機，月薪二萬元，但現無工作之事實，業經兩造成立簡化爭點協議（本院卷九
    十二年三月二十六日筆錄），本院審酌兩造之身分、地位、經濟能力、所受侵害
    程度等情，認上訴人丁○○請求五萬元尚屬適當。以上被上訴人應賠償上訴人丁○○金額合計為六萬五千二百零九元。
八、末按損害之發生與擴大，被害人與有過失者，法院得減輕賠償金額或免除之，民
    法第二百十七條定有明文，又依同法第二百十七條第三項，被害人法定代理人或
    使用人與有過失，被害人應承擔其過失，法院得減輕被告之賠償金額。查本件車
    禍發生原因，認被上訴人戊○○應負擔百分之二十之過失，上訴人丙○○應負擔
    百分之八十之過失責任，已如前述，依此比例計算，被上訴人戊○○應賠償上訴
    人丙○○二萬四千元（120000*20%=24000）。另上訴人丁○○係搭乘上訴人丙○○之汽車，丙○○為陳添丁之使用人，而丙○○對於本件車禍之發生亦與有過失
    ，揆諸前揭之規定，上訴人丁○○亦應承擔丙○○之過失責任，則被上訴人戊○○應賠償上訴人丁○○共計一萬三千零四十二元（65209*20%=13042 ，小數點以
    下四捨五入），並分別自起訴狀繕本送達之翌日即九十年九月十二日起至清償日
    止，按週年利率百分之五計算之利息，上訴人此部分之請求為有理由，應予准許
    ，逾此部分之請求為無理由，應予駁回，又被上訴人東洲交通股份有限公司為被
    告戊○○之僱用人，依民法第一百八十八條之規定與戊○○自應負連帶賠償之責
    。
九、從而，上訴人本於侵權行為損害賠償之法律關係請求被上訴人連帶給付上訴人丙○○二萬四千元，上訴人丁○○共計一萬三千零四十二元，並均自起訴狀繕本送
    達之翌日即九十年九月十二日起至清償日止，按週年利率百分之五計算之利息，
    為有理由，應予准許，逾此部分之請求為無理由，應予駁回。原審僅命被上訴人
    給付上訴人丙○○一萬二千元，上訴人丁○○六千零五十四元及分別如上之法定
    利息，而駁回上訴人前開其餘之請求，自有未洽。上訴意旨指摘原判決此部分不
    當，求予廢棄改判，為有理由，爰由本院就此部分予以廢棄改判如主文第二項所
    示。至於上訴人之請求不應准許部分，原判決為上訴人敗訴之判決，經核於法並
    無不合，上訴人就此部分求予廢棄改判，為無理由，應予駁回。又本件車禍，兩
    造均有肇事責任，業如上述，則被上訴人主張其無過失，附帶上訴指摘原判決命
    其給付部分不當，求予廢棄，即無理由，應予駁回。
十、據上論結，本件上訴為一部有理由，一部無理由，附帶上訴為全部無理由，依民
    事訴訟法第四百三十六條之一第三項、第四百五十條、第四百四十九條第一項、
    第七十九條但書、第八十五條第二項，判決如主文。
中      華      民      國    九十二    年      四      月    九      日
                                        臺灣屏東地方法院民事第二庭
~B審判長法官  阮世賢
~B法      官  賴秀雯
~B法      官  胡晏彰
右為正本係照原本作成
本判決不得上訴
~B法院書記官  謝天祥
中      華      民      國    九十二    年      四      月    九      日


司法院資訊處製作；財團法人民間司法改革基金會備份。
